臺灣桃園地方法院刑事判決　　　　　　 93年度簡上字第341號
上　訴　人　臺灣桃園地方法院檢察署檢察官
上　訴　人
即　被　告　丙○○
　　　　　　己○○
　　　　　　戊○○
上列3 人之
共　　　同
選任辯護人　劉楷律師
　　　　　　黃欣欣律師
被　　　告　丁○○（原名楊傳孜）
　　　　　　　　　　男　53歲（民國○○年○月○○日生）
　　　　　　　　　　身分證統一編號：Ｚ000000000號
　　　　　　　　　　住桃園縣龜山鄉○○○○街2號3樓
上列上訴人即被告等因偽造文書等案件，不服本院簡易庭93年9
月27日93年度簡字第356 號第一審簡易判決（案號：92年度偵字
第2394、2396號），提起上訴，本院管轄之第二審地方法院合議
庭判決如下：
    主  文
上訴駁回。
    事實及理由
一、本案經本院審理結果，認為第一審判決適用刑法第28條、第
    56條、第216 條、第210 條、第215 條、第339 條第2 項、
    第55條、第41條第1 項前段、第74條第1 款，罰金罰鍰提高
    標準條例第1 條前段、第2 條之規定，判處被告丙○○共同
    連續行使變造私文書，應處有期徒刑5 月，如易科罰金以30
    0 折算1 日，緩刑3 年。被告己○○、戊○○、楊傳孜共同
    連續行使變造私文書，足以生損害於他人，各處有期徒刑4
    月，如易科罰金均以300 元折算1 日，均緩刑2 年，經核認
    事用法俱無違誤，量刑亦妥適，應予維持。並引用聲請簡易
    判決處刑書及第一審判決書記載之事實、證據及理由（詳如
    附件）。
二、本件：
  (一)上訴人以告訴人永全證券股份有限公司（下稱「永全公司」
    ）具狀請求上訴意旨略以：
  1.臺灣中小企業銀行桃園分行（下稱臺灣企銀桃園分行），並
    未完全配合追查事實，只有起訴被告丙○○、己○○、戊○○、丁○○，而當時擔任臺灣企銀桃園分行經理甲○○豈能
    置身事外，而未經追訴審判。
  2.本件臺灣企銀桃園分行短付場地使用費，究竟多少？臺灣企
    銀桃園分行承認有827 萬元，但被告丁○○則表示應有2 千
    多萬元，實有再查明之必要。
  3.原審僅因被告丙○○、己○○、戊○○及丁○○隱瞞事實真
    相坦承部分犯行，即改採簡易判決處刑，顯有輕縱之嫌等語
    。
  (二)被告丙○○、己○○、戊○○上訴意旨略以：渠等均坦承犯
    行，被告己○○、戊○○先後接手派駐永全公司，核算支付
    永全公司及昆明分公司之場地使用費，均依照前手指示之作
    法，被告己○○、戊○○仍覺渠等涉案情節輕微，處罰甚重
    ，但被告丙○○、己○○及戊○○等仍可接受等語。
  (三)被告丁○○並未提起上訴，其在本院審判中則以：
  1.伊接手臺灣企銀桃園分行派駐永全公司時發現臺灣企銀桃園
    分行應付「永全公司」場地使用費有短少情事，即向「永全
    公司」告知，伊應該符合未遂犯之構成要件，且伊與其他被
    告並不構成共同正犯云云。
  2.伊向「永全公司」負責人乙○○揭發臺灣企銀桃園分行短報
    場地使用費，「永全公司」怠於行使權利，未立即向臺灣企
    銀主張，減少「永全公司」之損失，「永全公司」應有過失
    ，被告丁○○應屬微罪而已，應該可以不罰云云。
三、惟查：
  (一)告訴代理人於本院聲請傳喚證人即當時擔任臺灣企銀桃園分
    行經理之甲○○到庭作證有關臺灣企銀桃園分行派駐永全公
    司、昆明分公司核算銀行應支付永全公司場地使用費之情形
    ，經核與被告丙○○、己○○及戊○○供述之情節相符。而
    本件經告訴人對證人甲○○向臺灣桃園地方法院檢察署提起
    告訴，經該署以證人甲○○犯罪嫌疑不足而為不起訴處分，
    告訴人不服向臺灣高等法院檢察署聲請再議，亦經臺灣高等
    法院檢察署以93年度上聲議字第789 號處分書再議駁回確定
    在案，足徵告訴人前開指述證人甲○○豈能置身事外，而未
    經追訴審判云云，顯屬臆測之詞，尚難採信。
  (二)又關於臺灣企銀自88年3 月起至90年3 月止，在永全公司各
    月份實際信託存款餘額及經竄改後之信託存款餘額詳如原審
    判決附表一所示，而臺灣企銀桃園分行各月份應支付永全公
    司場地使用費之租金，及經竄改後實際支付租金及差額則如
    原審判決附表二所示等情，均經原審法院調查清楚明確，再
    經本院向臺灣企銀函檢送該行在永全公司自88年3 月起至90
    年7 月止每月之活期存款及活期存款餘額報表過院，經臺灣
    企銀桃園分行以94年11月4 日94年桃分字第940859號函檢送
    相關報表過院，經告訴代理人核對上開報表，與原審調查場
    地使用費租金之差額8,270,100 元相符，是告訴人以被告楊
    傳孜表示場地使用費應有2 千多萬元云云，尚屬無據。
  (三)承上所述，足認被告丙○○、己○○、戊○○及丁○○並無
    隱瞞事實真相，而均坦承渠等各自派駐在永全公司時如何變
    造「永全公司」之信託存款餘額日報表及業務作成之給予「
    永全公司」之客戶存款統計表登載不實之金額，以達短付「
    永全公司」租金目的等犯行，是原審改採簡易判決處刑，並
    審酌被告丙○○、己○○、戊○○、丁○○各自素行、犯罪
    動機、目的、犯罪方法、所生損害、台灣中小企業銀行已將
    短付之場地使用費，加上利息，於90年11月19日轉入「永全
    公司」設於桃園分行帳戶內及其等犯罪態度等一切情狀，分
    別量處如主文所示之刑，並均諭知易科罰金之折算標準，並
    斟酌被告丙○○、己○○、戊○○、丁○○四人前未曾受有
    期徒刑以上刑之宣告，因一時失慮，偶罹刑典，經此刑之宣
    告後，應知警惕而無再犯之虞，而諭知被告丙○○宣告緩刑
    3 年，被告己○○、戊○○、丁○○3 人緩刑2 年，應無輕
    縱之嫌。
  (四)1.被告丁○○自90年1 月接手臺灣企銀桃園分行派至「永全
      公司」之業務至90年3 月為止，其變造「永全公司」之信
      託存款餘額日報表及業務作成之給予「永全公司」之客戶
      存款統計表登載不實之金額，短付「永全公司」之場地使
      用費短付金額共為1,360,800 元等情，詳如原審判決所載
      ，被告丁○○以其接手臺灣企銀桃園分行派駐永全公司之
      業務，有告知永全公司負責人關於臺灣企銀桃園分行如何
      變造信託存款餘額日報表，以達減少支付場地使用費之目
      的，然被告丁○○仍舊依照前手交接之指示，連續變造「
      永全公司」存款餘額日報表，以達臺灣企銀桃園分行減付
      場地使用費之目的，是被告丁○○之所為顯然已達既遂之
      程度，是被告丁○○所述其所為符合未遂犯要件，顯難遽
      採。
    2.又被告丁○○辯稱，伊向「永全公司」負責人乙○○揭發
      臺灣企銀桃園分行短報場地使用費，「永全公司」怠於行
      使權利，未立即向臺灣企銀主張，減少「永全公司」之損
      失，「永全公司」應有過失云云，依照被告丁○○前揭辯
      詞，縱然被害人「永全公司」對於損害之擴大，而與有過
      失，仍無法減免被告丁○○上開偽造文書、詐欺等犯行，
      且刑事責任係對於反社會行為所加之公法上制裁，不若民
      事責任係專以填補損害為目的，因此並無允許依過失相抵
      之理論，而消長已發生刑事責任之餘地，是以被告丁○○
      仍難辭其上開犯行。
    3.按共同正犯，包括同謀犯及實施正犯，均應在共同之犯罪
      計畫內，亦即犯意聯絡範圍內，由其中一部分人實施犯罪
      之行為，或各自分擔犯罪行為之一部分，而有相互利用他
      人之行為，遂行其犯罪之目的，始克相當（最高法院88年
      度台上字第6895號判決意旨參照）。經查本件起因於被告
      丙○○擔任臺灣企銀桃園分行派駐「永全公司」，核算支
      付「永全公司」場地使用費，因其覺得「永全公司」與台
      灣企銀桃園分行所訂場地使用費收取方式不合理，竟自88
      年3 月起，先每日檢視自分行取得之「永全公司」總公司
      交割戶平均活期性存款餘額日報表，以手寫方式調降日報
      表上之金額，再將上開不實金額填載於其業務上製作而給
      予「永全公司」總公司之客戶存款統計表，行使而送「永
      全公司」總公司核章，以達臺灣企銀桃園分行減少支付「
      永全公司」場地使用費用之目的，其後臺灣企銀桃園分行
      接手永全公司業務之人即被告己○○、戊○○、丁○○3
      人，自88年11月、89年9 月、90年1 月起，先後接手前開
      業務，並依照前手之指示，其4 人均以同一手法，變造「
      永全公司」之信託存款餘額日報表及業務作成之給予「永
      全公司」之客戶存款統計表登載不實之金額，以達短付「
      永全公司」總公司租金之同一目的，依照上開判決意旨，
      被告丙○○、己○○、戊○○、丁○○間，有相互利用他
      人之行為，以遂行犯罪之目的，是渠等間具有犯意之聯絡
      及行為之分擔，而均為共同正犯，從而被告丁○○辯稱，
      伊與其他被告並不構成共同正犯云云，亦無足採。
四、綜上所述，檢察官依告訴人請求以前情提起上訴，上訴為無
    理由，應予駁回。而被告丙○○、己○○、戊○○坦承犯行
    人提起上訴，未指摘原審判決，亦無理由，亦應予駁回。
據上論斷，應依刑事訴訟法第455條之1第3項、第368條、第373
條，判決如主文。
本案經檢察官廖先志到庭執行職務。
中　　華　　民　　國　　94　　年　　12　　月　　28　　日
                  刑事第十二庭審判長法　官　游紅桃
                                    法  官  王美玲
                                    法  官  黃永定
以上正本證明與原本無異。
不得上訴。
                                    書記官　施春祝
中　　華　　民　　國　　94　　年　　12　　月　　28　　日
附錄論罪科刑法條：
刑法第210條偽造、變造私文書，足以生損害於公眾或他人者，
處五年以下有期徒刑。
刑法第216條
行使第二百十條至第二百十五條之文書者，依偽造、變造文書或
登載不實事項或使登載不實事項之規定處斷。
刑法第339條
意圖為自己或第三人不法之所有，以詐術使人將本人或第三人之
物交付者，處五年以下有期徒刑、拘役或科或併科一千元以下罰
金。
以前項方法得財產上不法之利益或使第三人得之者，亦同。
前二項之未遂犯罰之。
